【裁判字號】    90,易,998
【裁判日期】    900417
【裁判案由】    大陸人民條例等
【裁判全文】
臺灣板橋地方法院刑事判決                            九十年度易字第九九八號
    公  訴  人  臺灣板橋地方法院檢察署檢察官
    被      告  甲○○
右列被告因違反臺灣地區與大陸地區人民關係條例案件，經檢察官提起公訴（九十年
度偵字第一二三六號），本院判決如左：
    主  文
甲○○違反僱用大陸地區人民在臺灣地區從事未經許可之工作之規定，處有期徒刑
月，如易科罰金以佰元折算壹日。
    事  實
一、甲○○係設於臺北縣中和市○○街一七○巷三之四號「田原工程有限公司」（以
    下簡稱田原公司）之代表人，明知雇主不得僱用大陸地區人民從事未經許可之工
    作，且明知大陸地區人民俞兆興係未向主管機關內政部入出境管理局申請許可，
    於民國（下同）八十九年五月下旬自大陸福建省平潭縣搭船，並於同年月二十八
    日由臺灣基隆附近海域偷渡入境，為違反國家安全法第六條第一項、入出國及移
    民法第五十四條之犯人。甲○○竟因田原公司承攬之裝潢等工程欠缺雜工勞力，
    自八十九年九月二十六日起以日薪新臺幣一千元之代價，僱用俞兆興在臺北地區
    田原公司承攬工程現場，從事未經許可之雜工工作；甲○○並以提供住宿之方式
    將俞兆興藏匿在臺北縣中和市○○街一七○巷三號六樓其所有之鐵皮屋，嗣於八
    十九年十二月四日凌晨零時五十分許，甲○○駕駛車號ＤＲ─二八一三號自用小
    客車搭載俞兆興返回上開住處，途經台北市大安區○○○路與建國南路口，為警
    攔檢查獲。
二、案經臺北市政府警察局大安分局報告臺灣臺北地方法院檢察署呈請臺灣高等法院
    檢察署令轉臺灣板橋地方法院檢察署檢察官偵查起訴。
    理  由
一、訊據被告甲○○坦承其係田原公司之代表人，並於右揭時地未經許可僱用俞兆興
    擔任田原公司之雜工約有四十餘工作日，及提供上開鐵皮屋供俞兆興住宿之事實
    不諱，惟辯稱伊僱用之初不知俞兆興係大陸偷渡客，待工作一、二日後俞兆興始
    告知詳情等語。經查，俞兆興係福建省平潭縣人受僱田原公司時未提出任何身分
    證明，有警訊筆錄之記載可參，而福建省人民說話之閩南語口音或國語（大陸地
    區稱普通話）口音與台灣地區人民說話之閩南語口音或國語口音，互有差異，從
    交談中自可察知，是被告僱用俞兆興之初應知悉其為大陸地區人民，所辯不足採
    信，況且工作一、二日後，被告已知悉俞兆興係大陸偷渡客，猶持續僱用及提供
    住處，顯見其有故違法令之意。此外有田原公司之基本資料查詢表、走私偷渡情
    報破案紀錄表在卷可稽，被告犯行事證明確，洵堪認定。
二、按臺灣地區與大陸地區人民關係條例第十五條第四款規定不得僱用大陸地區人民
    在臺灣地區從事未經許可之工作，違反者應依同條例第八十三條第一項處罰。本
    案被告甲○○為田原公司之代表人，因執行田原公司業務，未經許可僱用大陸地
    區偷渡來臺人民工作，並同時提供處所使之住宿而藏匿人犯，核其所為，係犯刑
    法第一百六十四條第一項之藏匿人犯罪及上開條例第八十三條第一項之罪，被告
    以一行為觸犯前開二罪名，應從一重之臺灣地區與大陸地區人民關係條例第八十
    三條第一項處斷。爰審酌被告素行、犯罪動機、手段、目的、臺灣地區勞動力就
    業意願、犯罪所生損害及其智識程度、犯後態度等一切情狀，量處如主文所示之
    刑，並諭知易科罰金之折算標準。至於公訴意旨另認被告同時以提供俞兆興膳食
    之方式，藏匿人犯，惟訊之被告堅決否認有何供應俞兆興膳食之事實，辯以飲食
    由俞兆興自理，經查本案卷證，無何證據證明被告有供應膳食一情，此部分犯罪
    手段應屬不能證明，然與前揭提供住處論以藏匿人犯罪部分有實質一罪之關係，
    自不另為無罪之諭知。
三、末查，法人之代表人因執行業務，違反臺灣地區與大陸地區人民關係條例第八十
    三條前三項之罪者，除處罰行為人外，對該法人並科以該條前三項所定之罰金，
    此觀同條例第八十三條第四項之規定自明。本案被告甲○○為田原公司之代表人
    ，因執行田原公司業務，觸犯臺灣地區與大陸地區人民關係條例第八十三條第一
    項之罪，雖田原公司因而符合科以罰金刑之刑事處罰要件，惟公訴人並未起訴田
    原公司，基於不告不理原則，本院不予審判，併此敘明。
據上論斷，應依刑事訴訟法第二百九十九條第一項前段，臺灣地區與大陸地區人民關
係條例第八十三條第一項，刑法第十一條前段、第一百六十四條第一項、第五十五條
、第四十一條第一項，罰金罰鍰提高標準條例第一條前段、第二條，判決如主文。
本案經檢察官鄧媛到庭執行職務
中    華    民    國      九十        年      四      月      十七      日
                                      臺灣板橋地方法院刑事第三庭
                                          法  官    陳   財   旺
右正本證明與原本無異。
如不服本判決，應於判決送達後十日內，向本院提出上訴狀。
                                          書記官    張   惠   芳
中    華    民    國      九十        年      四      月      十八      日
臺灣地區與大陸地區人民關係條例第八十三條  （舊）
違反第十五條第四款或第五款規定者，處一年以下有期徒刑、拘役或科或併科新臺幣
三十萬元以下罰金。
意圖營利而違反第十五條第五款規定者，處三年以下有期徒刑、拘役或科或併科新臺
幣六十萬元以下罰金。
法人之代表人、法人或自然人之代理人、受僱人或其他從業人員，因執行業務犯前二
項之罪者，除處罰行為人外，對該法人或自然人並科以前二項所定之罰金。但法人之
代表人或自然人對於違反之發生，已盡力為防止行為者，不在此限。
台灣地區與大陸地區人民關係條例第八十三條  （新）
違反第十五條第四款或第五款規定者，處二年以下有期徒刑、拘役或科或併科新台幣
三十萬元以下罰金。
意圖營利而違反第十五條第五款規定者，處三年以下有期徒刑、拘役或科或併科新台
幣六十萬元以下罰金。
以犯前項之罪為常業者，處五年以下有期徒刑，得併科新台幣六十萬元以下罰金。
法人之代表人、法人或自然人之代理人、受僱人或其他從業人員，因執行業務犯前三
項之罪者，除處罰行為人外，對該法人或自然人並科以前三項所定之罰金。但法人之
代表人或自然人對於違反之發生，已盡力為防止行為者，不在此限。


司法院資訊處製作；財團法人民間司法改革基金會備份。
